【裁判字號】    95,交聲,484
【裁判日期】    950814
【裁判案由】    聲明異議
【裁判全文】
臺灣高雄地方法院交通事件裁定     95年度交聲字第484號
原處分機關  高雄市政府
異  議  人  甲○○
即受處分人
上列受處分人因違反道路交通管理處罰條例案件，對於高雄市政
府中華民國95年6 月29日所為之處分（原處分案號：高市府交裁
字第裁32-B00000000號）聲明異議，本院裁定如下：
    主  文
原處分關於罰鍰新台幣伍萬貳仟伍佰元部分撤銷。
上開罰鍰撤銷部分，甲○○不罰。
其他聲明異議部分駁回。
    理  由
一、本件異議意旨略以：異議人於民國94年12月20日清晨4 時32
    分許，駕駛LIZ-853 號重型機車，在高雄市○○路因酒駕酒
    精濃度超過0.55致機車被扣置在高雄市○○區○○路派出所
    並被處罰款新台幣52,500元。異議人因年事已高加上無業又
    積欠銀行債務，乏力繳納罰款；又因酒駕違法被法院處以緩
    起訴而需上義務勞務課1 年始能結案；異議人無考重型機車
    ，無法提供駕照吊扣，汽車駕照屆期遺失尚未申請補發，亦
    無法提供吊扣，依法聲明異議等語。
二、按汽車駕駛人，駕駛汽車經測試檢定，酒精濃度超過規定標
    準者，處新台幣15000 元以上60000 元以下罰鍰，並當場移
    置保管其車輛及吊扣其駕駛執照1 年；因而肇事致人受傷者
    ，並吊扣其駕駛執照2 年；致人重傷或死亡者，吊銷其駕駛
    執照，並不得再考領，道路交通管理處罰條例第35條第1 項
    第1 款定有明文。又依民國94年2 月5 日公布，95年2 月5
    日施行之行政罰法第26條規定：「一行為同時觸犯刑事法律
    及違反行政法上義務規定者，依刑事法律處罰之。但其行為
    應處以其他種類行政罰或得沒入之物而未經法院宣告沒收者
    ，亦得裁處之。前項行為如經不起訴處分或為無罪、免訴、
    不受理、不付審理之裁判確定者，得依違反行政法上之義務
    規定裁處之」；同法第1 條規定：「違反行政法上義務而受
    罰鍰、沒入或其他種類行政罰之處罰時，適用本法。但其他
    法律有特別規定者，從其規定」。上開道路交通管理處罰條
    例第35條第1 項第1 款規定，係對行為人違反行政法上義務
    規定之行政罰，且該條例關於一行為同時觸犯刑事法律及違
    反行政法上義務規定者，並無特別規定，是汽車駕駛人一個
    酒後駕駛汽車行為，經測試檢定酒精濃度超過規定標準，而
    同時涉有刑法第185 條之3 公共危險罪嫌時，道路交通管理
    處罰機關除有行政罰法第26條第1 項但書得處以其他種類行
    政罰者之情形，得裁處其他種類行政罰外，關於罰鍰部分，
    即應依上開行政罰法第26條及道路交通管理處罰條例第10條
    規定移送地方法院檢察署處理，除於移送後再有上開行政罰
    法第26條第2 項所定不起訴等事由，得依違反行政法上義務
    規定裁處之情形外，不得逕依道路交通管理處罰條例第35條
    第1 項第1 款規定，裁處行為人罰鍰之行政罰。
三、又緩起訴期間內，有下列情形之一者，檢察官得依職權或依
    告訴人之聲請撤銷原處分，繼續偵查或起訴：(一)於期間內故
    意更犯有期徒刑以上刑之罪，經檢察官提起公訴者。(二)緩起
    訴前，因故意犯他罪，而在緩起訴期間內受有期徒刑以上刑
    之宣告者。(三)違背第253 條之2 第1 項各款之應遵守或履行
    事項者。刑事訴訟法第253 條之3 第1 項定有明文。經檢察
    官為「緩起訴」處分者，於「緩起訴」之猶豫期間內，其最
    後是否會被檢察官提起公訴，猶懸而未定，亦即「緩起訴」
    處分於猶豫期間內尚未具有實質之確定力，檢察官於緩起訴
    期間內，可對被告為繼續觀察，如被告顯無反省警惕之情或
    根本欠缺反省警惕之能力，檢察官仍得依職權或依告訴人之
    聲請，將被告「緩起訴」處分撤銷。再者，行政罰法第26條
    明訂一事不二罰原則，且應受行政罰之行為如經不起訴處分
    或為無罪、免訴、不受理、不付審理之裁判「確定」者，始
    得依違反行政法上義務規定裁處之，並未包括「緩起訴」處
    分在內，雖「緩起訴」處分之最終使被告免於刑事訴追之效
    果與「不起訴」處分之效果相同，行政罰法第26條第2 項是
    否包括緩起訴處分情形，固非無疑。惟依行政罰法第26條第
    2 項之立法意旨，亦必須待緩起訴處分實質確定時，被告才
    最終地確定免於受刑事訴追，原處分機關始得為行政裁罰，
    亦即在緩起訴期間內即猶豫期間期滿前，該緩起訴處分仍有
    被撤銷之可能，此時原處分機關若依法為行政裁決，將使受
    處分人有同時遭受行政處罰及刑事訴追之危險，顯與行政罰
    法第26條規定之立法意旨相違背。
四、經查：本件異議人雖有於94年12月20日4 時32分許酒後駕車
    違反道路交通管理處罰條例第35條第1 項第1 款規定之行為
    ，惟異議人上開酒後駕車之行為業據移送臺灣高雄地方法院
    檢察署處理，該署檢察官於95年1 月13日以95年度偵字第60
    7 號為緩起訴處分，有上開緩起訴處分書附卷可憑，是異議
    人上開酒後駕車經測試檢定超過規定標準之行為，顯然係一
    行為同時觸犯刑事法律及違反行政法上義務規定。異議人上
    開酒後駕車同時觸犯刑法第185 條之3 之刑事罪嫌雖經檢察
    官為緩起訴，惟既仍在緩起訴期間內，則如前所述，原處分
    機關除依該條第1 項規定但書得處以其他種類行政罰外，應
    依道路交通管理處罰條例第10條規定，將異議人移送該管地
    方法院檢察署處理，而不得逕予裁處罰鍰之處罰。
五、綜上所述，原處分機關所為上開罰鍰之行政裁罰部分，即有
    未恰，本件聲明異議關於此部分，為有理由，原處分關於罰
    鍰部分應予撤銷，並為不罰之諭知；另原處分關於吊扣駕駛
    執照12個月之其他種類行政裁罰部分，依上開道路交通管理
    處罰條例第35條第1 項第1 款規定及行政罰第26條第1 項但
    書之規定，則核無不當，而異議人既係就原處分關於此部分
    一併聲明異議，則此部分聲明異議，為無理由，應予駁回。
六、依道路交通案件處理辦法第20條，裁定如主文。
中    華    民    國    95    年    8     月    14    日
                  交通法庭    法  官  楊佩蓉
上正本證明與原本無異
如不服本裁定，應於送達後5日內，向本院提出抗告狀。
中    華    民    國    95    年    8     月    15    日
                              書記官  黃國忠


司法院資訊處製作；財團法人民間司法改革基金會備份。
